【裁判字號】    95,台上,6835
【裁判日期】    951208
【裁判案由】    誣告
【裁判全文】
最高法院刑事判決            九十五年度台上字第六八三五號
上  訴  人  台灣高等法院台中分院檢察署檢察官
被      告  甲○○
上列上訴人因被告誣告案件，不服台灣高等法院台中分院中華民
國九十五年九月六日第二審更審判決（九十五年度重上更(二)字第
七二號，起訴案號：台灣台中地方法院檢察署八十九年度偵字第
九五五五號），提起上訴，本院判決如下：
    主  文
原判決撤銷，發回台灣高等法院台中分院。
    理  由
本件原判決以公訴意旨略以：被告甲○○係台中縣豐原市○○街
三三號一、二樓暨三樓之一、三樓之二房屋所有權人，於民國八
十三年五月三十一日，與私立吉的堡美語短期職業補習班（下稱
吉的堡補習班）簽訂租賃契約，供經營補習班及托兒所之用。嗣
吉的堡補習班於八十三年十月五日，接獲台中縣政府函復同意籌
設後，被告即將建築物使用執照等相關證件，交予吉的堡補習班
負責人游鈴君，再由游鈴君將證件轉交並委託林美翠代為辦理使
用執照之變更。而林美翠於電話中，經由被告之同意，代刻「甲
○○」之印章乙枚，以利作業。惟因被告於八十三年九月間起，
陸續於系爭房屋後方空地加蓋三層樓及加蓋第八層樓等違建，使
逃生出口受阻，致上開申請遭退件，游鈴君遂拒絕給付租金，被
告即向台灣台中地方法院聲請對吉的堡補習班及連帶保證人黃元
貞實施強制執行，惟吉的堡補習班及黃元貞則提出執行異議之訴
。詎被告於訴訟中，為否認其知悉出租予吉的堡補習班之房屋係
供托兒所及補習班之用，且否認其有同意提供證件配合辦理房屋
使用執照變更，俾求得民事訴訟勝訴判決，竟基於概括之犯意，
意圖使游鈴君受刑事處分，偽稱游鈴君未經伊同意偽刻印章，先
後於八十六年十二月三十日及八十七年五月二十九日，向台中縣
政府工務局申報建築物防火避難設施與設備安全檢查報告書上申
報人欄之所有權人部分，蓋用偽刻「甲○○」之印章，而偽造文
書，並持該偽造之報告書向台中縣工務局申報，而於八十七年七
月三十一日，向台灣台中地方法院檢察署誣告游鈴君涉犯偽造文
書罪嫌。且因不滿林美翠出庭證稱係被告叫伊刻印章等語，再偽
稱係林美翠與游鈴君共同基於犯意之聯絡，由林美翠偽刻印章，
並數次蓋用於房屋使用執照變更之申請相關文件上，並持以向台
中縣政府申辦使用執照變更事宜，而於八十八年一月二十日，向
台灣台中地方法院檢察署提出告訴，因認被告涉犯刑法第一百六
十九條第一項之誣告罪嫌云云。經審理結果，認為不能證明被告
犯罪，因而維持第一審諭知被告無罪之判決，駁回檢察官在第二
審之上訴，固非無見。
惟查：(一)、告訴人游鈴君一再指稱因吉的堡補習班向被告承租之
系爭房屋欲辦理使用執照變更，為便於文件之整理，林美翠於電
話中經被告同意代刻印章使用，此情並經林美翠證述屬實（見原
判決第四頁倒數第一行至第五頁第十五行）。而證人即當時任職
於吉的堡補習班之員工鄭素月於原審上訴審時曾證稱：「（民國
八十三年夏天某日，告訴人游鈴君在吉的堡補習班辦公室與林美
翠通電話討論辦理房屋使用執照變更需用甲○○印章時，甲○○
是否在旁邊，並自游鈴君手上接過電話直接與林美翠講話，且在
電話中叫林美翠代刻印章使用於辦理房屋使用執照變更等文件上
？）林美翠是補習班委託辦案件的，她不是代書。我記得在打電
話之前有跟甲○○說過要蓋印章，後來甲○○有來說她的印章很
重要，不能老是借我們蓋章，游小姐就問我林美翠的電話，林美
翠的電話抄在我的桌上，我就在沙發旁邊打電話，打通之後，有
將電話交給甲○○講，她有交代刻印章的事，講完電話之後甲○
○就走了，後來林小姐有去刻印章」（見原審上訴卷第四十九、
五十頁）；游鈴君之夫黃元貞亦證稱：「（甲○○是否有委託游
鈴君或是林美翠代刻印章？）我們原先是到王代書那裡蓋章，後
來甲○○來補習班說她的印章不方便一直給我們使用，所以請游
鈴君刻印章，當時就打電話給林美翠小姐，確定刻印章的事，我
那時有在場」（見同上卷第五十一頁）。上開證人鄭素月、黃元
貞不利於被告之證詞，何以不能採取，原判決並未敘明其理由，
有理由不備之違誤。(二)、按判決所憑之證據，須實際存在，就該
案卷宗不難考見者，始克當之。倘判決書內所記載之證據，與卷
宗內筆錄或文件之內容不相適合，則其判決之根據，實際上並不
存在，自屬採證違法。原判決於理由內先說明被告於八十三年夏
天並未委託林美翠代刻印章使用之判斷依據，並以證人鍾興宏於
第一審審理時及證人鄭素月、黃元貞、游吉章於偵查中之證詞，
佐證本件被告未委託林美翠代刻印章使用之事實（見原判決第四
頁倒數第一行至第六頁第十七行）。然稽諸本件八十九年度偵字
第九五五五號偵查卷，並無檢察官訊問證人鄭素月、黃元貞、游
吉章之筆錄，則原判決之論斷即乏依據，難謂為適法。檢察官上
訴意旨指摘原判決違背法令，尚非全無理由，應認原判決仍有撤
銷發回更審之原因。
據上論結，應依刑事訴訟法第三百九十七條、第四百零一條，判
決如主文。
中    華    民    國  九十五  年   十二   月    八    日
                      最高法院刑事第十庭
                          審判長法官  洪  清  江
                                法官  石  木  欽
                                法官  李  伯  道
                                法官  林  勤  純
                                法官  陳  晴  教
      本件正本證明與原本無異
                                      書  記  官
中    華    民    國  九十五  年   十二   月   十五   日
                                                      Ｑ


司法院資訊處製作；財團法人民間司法改革基金會備份。
